臺灣彰化地方法院刑事判決　
110年度易字第13號
公  訴  人  臺灣彰化地方檢察署檢察官
被      告  何順發



上列被告因毀棄損壞案件，經檢察官提起公訴（109年度偵字第9
065號），本院判決如下：
    主  文
何順發犯毀損他人物品罪，處有期徒刑陸月，如易科罰金，以新
臺幣壹仟元折算壹日。
    犯罪事實
一、何順發為古進弘、古進臻兄弟之姑丈。古進弘、古進臻於年
    幼時父母雙亡，何順發因而長期代管該兄弟所有位於「彰化
    市○○○段○○○○段000○00地號」之土地（下簡稱「000之00地號
    土地」，關於何順發有無侵占該地供己使用，不在本案審理
    範圍內）。何順發將000之00地號土地上臨靠彰美路之店面
    出租予經營鐵板燒、碳烤店之業者，並保留店面後方之鐵皮
    屋為己所用。惟其未思000之00地號土地本有馬路可以通行
    出入，為使店面完整出租以獲取較高利益，乃另謀從他處出
    入自有之鐵皮屋，竟起意以拆除他人圍牆之方式，擅自通行
    鄰地。何順發早於民國（下同）97年間，即因破壞他人圍牆
    （設置於彰化市○○○段○○○○段000○00地號土地，下簡稱「000
    之00號土地」），遭法院判處有期徒刑2月確定。惟其仍未
    思悔悟，於上述000之00地號土地之原地主將土地出賣予林
    美麗後，再度起意將該土地上之圍牆拆毀，而基於毀損之接
    續犯意，先於109年6月下旬，僱工將林美麗所有位於000之0
    0號土地上之磚造圍牆拆除一小段，復於同年7月16日，又僱
    工接續施作加大拆除範圍，總計共拆除2.45公尺之磚造圍牆
    ，進而不顧林美麗反對，逕自通行000之00號土地。
二、案經林美麗訴由彰化縣警察局彰化分局報請臺灣彰化地方檢
    察署檢察官偵查起訴。
    理  由
一、證據能力之說明：
  ㈠按刑事訴訟法第159 條之5 規定：「被告以外之人於審判外 
    之陳述，雖不符前4 條之規定，而經當事人於審判程序同意
    作為證據，法院審酌該言詞陳述或書面陳述作成時之情況，
    認為適當者，亦得為證據」、「當事人、代理人或辯護人於
    法院調查證據時，知有第159 條第1 項不得為證據之情形，
    而未於言詞辯論終結前聲明異議者，視為有前項之同意。」
    本判決所引用被告以外之人於審判外所為言詞或書面陳述之
    供述證據，檢察官、被告何順發（下稱被告）於本院審理時
    未爭執證據能力（本院卷第170、176至182頁），本院審酌
    該等證據作成時之情況，並無違法取證或其他瑕疵，認為適
    於作為本案認定事實之依據，依上開規定，該等供述證據應
    具有證據能力。
　㈡本判決所引用之非供述證據，並無證據證明有出於違法取得
    之情形，復經本院依法踐行調查程序，應具有證據能力
二、認定犯罪事實所憑之證據及理由：　　
　　訊據被告固坦承於前述時、地僱工拆除圍牆，惟矢口否認有
    何毀損犯意，辯稱：拆除前我有當面徵詢並取得告訴人林美
    麗（下稱告訴人）之同意，後來她反悔不認帳云云（本院卷
    第185頁）。惟查：
　㈠被告為古進弘、古進臻兄弟之姑丈。古進弘、古進臻於年幼
    時父母雙亡，被告因而長期代管該兄弟所有位上述000之00
    地號土地等情，有土地所有權狀影本、土地登記第二類謄本
    (偵卷第61、37頁)可參，並經證人古進弘、古進臻於偵訊時
    證述在卷（見偵卷第217至222頁，證人兄弟二人稱該地長期
    遭被告無償占用、無法取回等情，涉及被告有無侵占該地一
    事，非屬本案起訴及審理範圍，併予指明）。被告將000之0
    0地號土地上臨靠彰美路之店面出租予經營鐵板燒、碳烤店
    之業者，並保留店面後方之鐵皮屋為己所用，為方便從另一
    端出入自有之鐵皮屋，而僱工分兩次施作，拆除告訴人之磚
    造圍牆等情，業經告訴人指述在卷，被告亦於本院審理時坦
    承無訛（本院卷第45、46、165、166、184頁），並有標示
    位置、出入路線、地號之空照圖在卷可參（本院卷第49、20
    1、203頁）。再查被告所拆除圍牆之大小約2.45公尺，拆除
    處坐落於000之00地號之土地等情，亦經彰化縣地政事務所
    派員至現場量測，製有土地複丈成果圖在卷可稽（偵卷第20
    5頁）。關於拆除的時間，起訴書記載於「109年6月22日15
    時許及同年7月22日前不詳時點」，被告辯稱是「109年6月2
    1日及數日後分兩次拆除」（本院卷第184頁），告訴人於本
    院審理時證稱是「109年6月15日之後過幾天開工，另一次是
    7月16日」（本院卷第171頁），並提出監視錄影畫面為證（
    本院卷第89頁），是本院認定拆除日期是「109年6月下旬」
    及「同年7月16日」。以上關於被告拆除圍牆之位置、範圍
    、時間及拆除動機，堪以認定。
　㈡再查上述000之00地號土地是告訴人在105年5月21日買受取得
    ，告訴人所有之權利範圍為百分之47.5，與另一共有人陳文
    彬之應有部分合計達約百分之92，其餘小部分之應有部分則
    歸屬國有財產局、彰化市公所等情，有土地登記謄本在卷可
    參（偵卷第49、53頁）。又共有人陳文彬已委託告訴人處理
    本案土地爭議（偵卷第33頁），而遭拆除之磚造圍牆是告訴
    人向前手地主購地時所一併承買，亦據告訴人於本院審理時
    陳述在卷（本院卷第46頁），足證告訴人為上述磚造圍牆之
    所有人，且就000之00地號土地，本得以所有人身分主張禁
    止第三人之通行或排除第三人侵害，不容被告任意拆毀圍牆
    、通過土地。又被告並非不知此理，因其早在97年間，即因
    拆除該土地前地主蔡文榮在同一地點所設之圍牆，經本院以
    98年易字316號判決判處有期徒刑2月，繼經臺灣高等法院臺
    中分院以98年上易字1268號判決駁回上訴確定，此有刑事判
    決書、臺灣高等法院被告全國前案紀錄表及前案審理筆錄可
    參（他字卷第13至15頁、本院卷第16至17頁、偵卷第154至1
    65頁）。然而000之00地號土地異主後，被告竟又犯本案，
    在相同處所拆除告訴人之圍牆，是被告主觀上具有違法性之
    認識，應堪認定。
　㈢被告雖辯稱：上次我被判處罪刑，拆除地點是一樣的，我有
    記取教訓，事先有去找告訴人及他兒子商量，沒想到他們後
    來反悔云云（本院卷180至181頁）。惟查：告訴人於本院審
    理時證稱：被告雖有來商量，但我當場就跟被告說他自己土
    地的事自己處理，不能侵害我的土地，不可藉由我的土地通
    行，我完全不同意被告拆除圍牆，因此當場就拒絕被告等語
    ，並詳述被告如何不顧反對僱工拆除圍牆之經過（本院卷第
    171至174頁），且提出相關照片資為佐證（本院卷第79至12
    7頁）。證人陳儀（告訴人之子）於本院審理時亦證稱：當
    天我聽到被告說因為怕火災，想在後面開一個門，我跟我媽
    媽並沒有答應被告，我們有拒絕，但被告的態度很強硬，一
    直說他要拆除圍牆等語（本院卷第186至187頁），所言與告
    訴人證述一致。且觀諸被告拆除圍牆之過程中 ，告訴人為
    表達反對之意，曾以冰箱、鐵絲網封堵阻止（見本院卷第91
    、97頁照片），被告倘若尊重告訴人之意願，自應停止繼續
    施工，然而被告卻接續進行，顯示拆除到底之決心，足見告
    訴人及證人陳儀之上述證詞，堪以採信，被告辯稱事先徵得
    地主同意云云，顯係事後卸責之詞，無足可採。
　㈣至於被告又辯稱有徵得000之00地號土地上承租人即店名「大
    仲馬之宴」之餐飲業者謝於瑾之同意才拆除圍牆，及有繳納
    百餘元之國有土地補償金予國有財產局，而自認非無權通行
    云云。惟觀諸證人謝於瑾於偵訊之證詞，其雖不反對被告通
    行000之00地號土地（偵卷第221頁），但上述磚造圍牆及該
    土地均非證人謝於瑾所有，證人謝於瑾於偵訊時已說明：「
    磚牆的部分不是我做的，我沒有權利」等語，意指其無權代
    告訴人表達許可之意思。此外，觀諸被告所提出之使用補償
    金繳款通知書上亦載明：「您使用下列國有土地無合法使用
    權源，依民法第179條規定應給付不當得利…」（偵卷第57頁
    ），亦可證明補繳金是不當得利之對價，非因繳納補償金而
    取得土地使用權。故上述被告所辯，均不能作為對其有利之
    認定。
　㈤綜上各節所述，本案事證明確，被告犯行堪以認定，應依法
    論科。
三、論罪科刑：
  ㈠核被告所為，係犯刑法第354條之毀損他人物品罪。被告先後
    兩次僱工拆除告訴人之圍牆，是為了方便出入自有之鐵皮屋
    ，目的一致，犯罪時間接近，顯係基於相同犯意所為，依通
    常社會觀念可評價為接續實施之一行為，故本院以接續犯論
    為一罪。起訴意旨認屬分論併罰之兩罪，容有誤會，併予指
    明。
　㈡量刑：
　　爰以行為人之責任為基礎，審酌被告早在民國97年間，即因
    拆除同一地點之他人圍牆遭法院判處有期徒刑2月確定，惟
    其於數年後，見上述000之00地號土地轉賣予告訴人，竟再
    度起意將同處圍牆拆除，顯未記取教訓，且被告一面將000
    之00地號土地上臨靠彰美路之店面出租予經營鐵板燒、碳烤
    店之業者以賺取租金，一面又保留店面後方之鐵皮屋為己所
    用，卻不思000之00地號土地本有馬路可以通行出入，為圖
    將店面完整出租以獲取較高利益，而強拆他人圍牆、通行他
    人土地，以便出入自有之鐵皮屋，貪婪之心更應予非難，並
    斟酌被告自述目前從事停車場管理工作，月收入新臺幣5至6
    萬元，與妻同住，須扶養母親之生活狀況（見本院卷第188
    頁之審理筆錄）等一切情狀，量處如主文所示之刑，並諭知
    易科罰金之折算標準。
據上論斷，應依刑事訴訟法第299條第1項前段，判決如主文。
本案經檢察官林裕斌提起公訴，檢察官陳昭蓉到庭執行職務。
中　　華　　民　　國　　110 　年　　3 　　月　　26　　日
                  刑事第七庭    法　官  黃玉齡
以上正本證明與原本無異。
如不服本判決應於收受判決後20日內向本院提出上訴書狀，並應
敘述具體理由。其未敘述上訴理由者，應於上訴期間屆滿後20日
內向本院補提理由書(均須按他造當事人之人數附繕本)「切勿逕
送上級法院」。
告訴人或被害人如對本判決不服者，應具備理由請求檢察官上訴
，其上訴期間之計算係以檢察官收受判決正本之日期為準。
中　　華　　民　　國　　110 　年　　3 　　月　　26　　日
                                書記官  游峻弦
附錄本案論罪科刑法條全文：
中華民國刑法第354條
毀棄、損壞前二條以外之他人之物或致令不堪用，足以生損害於
公眾或他人者，處2年以下有期徒刑、拘役或1萬5千元以下罰金
。